# 同一控制下企业合并业务的要点归纳

提问人：快枪 时间：2010-09-15 07:46:43
呵呵，怎么又中较高版本创建的啊。打不开啊。

回答人：chenyiwei
回复 楼主 tony868lamy 的帖子基本赞同。但要注意： 2006 年 10 月正式发布应用指南时，“有关主管单位”已删除。

回答人：chenyiwei
回复 14 楼 tony868lamy 的帖子在没有进一步资料的情况下，比较难以理解为何不是直接由DEF公司自己来收购ABC公司股权背后的真实意图。 会计处理上，如果确实无控制权，则相对而言会计处理还是较为容易，按收购股权的对价款确认为长期股权投资即可。

回答人：chenyiwei
回复 16 楼 tony868lamy 的帖子对于企业合并中涉及的商业销售渠道（销售网络）或者是产品开发团队（人力资源），应当单独辨认，不应笼统确认为商誉。 其中，对于人力资源部分，应关注其中是否存在为了留住核心员工而为其未来继续提供服务而预先支付的报酬，如果是，则这部分不属于企业合并对价，应当将其分离出来单独进行会计处理，不适用企业合并准则。

回答人：chenyiwei
回复 18 楼 tony868lamy 的帖子本公司按正常权益法处理；在最终控制方合并报表层面进行调整以达到收购少数股权的会计处理效果。

提问人：tony868lamy 时间：2010-10-10 14:58:50
确认无形资产时，需要考虑其是否具有可辨认性。
符合以下条件之一的,则认为其具有可辨认性:
1.能够从企业中分离或者划分出来,并能单独用于出售或转让等,而不需要同时处置在同一获利活动中的其他资产，表明无形资产可以辨认。某些情况下无形资产可能需要与有关的合同一起用于出售转让等,这种情况下也视为可辨认无资产。
2.产生于合同性权利或其他法定权利,无论这些权利是否可以从企业或其他权利和义务中转移或者分离。如一方通过与另一方签订特许权合同而获得的特许使用权通过法律程序申请获得的商标权、专利权等。
如果企业有权获得一项无形资产产生的未来经济利益，并能约束其他方获取这些利益，则表明企业控制了该项无形资产。例如，对于会产生经济利益的技术知识，若其受到版权、贸易协议约束（如果允许）等法定权利或雇员保密法定职责的保护，那么说明该企业控制了相关利益。
客户关系、人力资源等，由于企业无法控制其带来的未来经济利益，不符合无形资产的定义，不应将其确认为无形资产。----不可辨认企业是否有能力控制该项无形资产带来的未来经济利益
内部产生的品牌、报刊名、刊头、客户名单和实质上类似的项目支出，由于不能与整个业务开发成本区分开来。因此，这类项目不应确认为无形资产。
个人观点：
续上例 1 ，通过股权并购获取GHI集团名下的某类（业务）产品品牌后，如果GHI集团为此同时提供该类（业务）产品全球商业销售渠道给收购方，则应当将此商业销售渠道的使用权定性为可辨认的无形资产，是否作为期限不确定的特许权使用费确认（不摊销）？备注：GHI集团仍然负责其商业销售渠道的团队建设与经营管理（经营许多产品和业务），仅提供给收购方在某类（业务）产品领域的销售渠道。
续上例 2 ，像产品开发团队等人力资源，由于企业无法控制其带来的未来经济利益，不符合无形资产的定义，不应将其确认为无形资产。----因为很难获取充分证据证明企业是否有能力控制该团队，此类无形资产带来的未来经济利益存在重大不确定性。
但是，剔除商标（品牌）价值后，收购对价中的上述两项资产的公允价值无法进行区分，即无法可靠计量怎么办？

回答人：chenyiwei
回复 22 楼 tony868lamy 的帖子对于人力资源部分，由于员工与企业之间并无人身依附关系，因此仅仅依靠收购一个企业的股权是不能确保一定可以得到其原有人力资源的。因此需要关注收购方为了确保人事稳定性做了哪些安排，例如向团队中的关键员工安排激励、支付等，这部分安排通常是可以从股权购买对价中单独分离出来进行核算的，并不会形成商誉或者无形资产。 对于从外部购买取得的销售渠道，一般认为属于可辨认的无形资产（客户名单），不属于商誉。实务中通常在预计可带来经济利益（通过与名单上所载的客户发生购销等业务关系获利）的年限内摊销。但是这块如何估值和进行后续减值测试确实比较麻烦，据说评估准则是不能把客户名单或营销渠道单独作为无形资产评估其公允价值的。 如果并购的是GHI集团，则与情况 1 中的唯一区别是被收购方是否构成业务，但并不会影响是否作为可辨认资产，以及可辨认资产公允价值计量问题的结论。

回答人：chenyiwei
回复 25 楼 tony868lamy 的帖子客户名单当然不是“销售渠道”的唯一内容，还可能包括供应商资质等。对于外购的销售渠道，我理解不属于特许经营权，而是另一类别的无形资产（实务中对于非同一控制下收购某个企业的整体业务时，对其中包含的业务渠道部分一般也是确认为无形资产）。因为“特许经营权”必定存在授权人和被授权人两方，授权人是将其本身可行使的权利中的使用权部分让渡给被授权人。而在你说的案例中，通常理解对方不再能够使用该渠道（不再持有或保留该权利），也就是并不存在“授权”和“被授权”。

回答人：chenyiwei
回复 28 楼 tony868lamy 的帖子对于营销渠道，如果其公允价值确实无法采用适当方法评估确定的，即公允价值不能可靠计量，则可以并入商誉。 对于人力资源，还是要注意区分其中为了挽留现有关键人员而作出的支付对价安排，并将其从合并对价中区分出来单独进行会计处理。

回答人：chenyiwei
回复 30 楼 tony868lamy 的帖子似乎比较少见，可以查一下wind资讯之类工具中是否提供这样的信息。

回答人：chenyiwei
回复 32 楼 tony868lamy 的帖子理论上（先暂不考虑实务上的可行性），对于商标权和销售渠道，应当单独确认为无形资产。人力资源的相关补偿，如果是直接支付给该团队中的有关成员，并且约定服务期限，如果在该期限内提前离职需全部或按比例扣回的，则视作预付的职工薪酬进行处理。